臺灣臺南地方法院行政訴訟判決
110年度簡字第5號
                        111年4月8日辯論終結
原      告  臺灣菸酒股份有限公司

代  表  人  丁彥哲  
訴訟代理人  吳豐竹律師
被      告  臺南市政府衛生局

代  表  人  許以霖  
訴訟代理人  蔡忠達  
            陳正宗  
            柳淑茹  
上列當事人間化粧品衛生安全管理法事件，原告不服訴願機關臺
南市政府民國109年11月23日府法濟字第1091401355號訴願決定
（原裁處書：被告109年6月19日南市衛食藥字第1090097879號）
，提起行政訴訟，本院判決如下：
    主  文
原告之訴駁回。
訴訟費用由原告負擔。
    事實及理由
一、事實概要（參見附表一；法條參見附錄。日期下以「00.00.
    00」格式簡寫，含附表）
　㈠被告前執行109年度「加強監控食品、藥物、化粧品違規廣告
    計畫」，於109.04.26查獲原告於其網路平台刊登販售「【
    女神節促銷】-VINATA緊緻抗皺眼霜」產品廣告（下稱系爭
    產品、系爭產品廣告）內所載之「海茴香萃取物…船員出海
    都會帶著海茴香同行，當肌膚晒傷或有傷口時，海茴香可比
    救命植物，被喻為21世紀最珍稀的保養成分…」等詞句（下
    稱系爭廣告詞句，網頁廣告完整結構，參見附表109.04.26
    欄），為誇張、易生誤解詞句，違反化粧品衛生安全管理法
    第10條第1項規定，於109.05.27函知原告改正並就違規裁罰
    陳述意見，經原告陳述意見，依同法第20條第1項規定，以1
    09.06.19南市衛食藥字第1090097879號裁處書裁罰（下稱系
    爭裁處書）。
　㈡原告對於系爭裁處書不服提起訴願，由訴願決定機關以訴願
    無理由，於109.11.23駁回訴願，原告提起行政訴訟（繫屬
    本院日110.01.08）。　
二、程序部分
　　系爭裁處書依化粧品衛生安全管理法第10條第1 項、第20條
    第1 項規定對原告裁罰，裁處書主旨記載「處罰鍰新臺幣4
    萬元整，並請立即停止刊登販售相關違規產品；嗣後如再經
    查獲前開違規情形，依法加重處分」，就其中「並請立即停
    止刊登販售相關違規產品」、「嗣後如再經查獲前開違規情
    形，依法加重處分」，有形式上不屬於行政訴訟法第229 條
    第2 項之適用簡易訴訟程序部分。惟查：
　㈠就違反本法第10條第1 項行為而非屬本法第20條及本法施行
    細則第8 條之「情節重大」案型（下稱一般虛誇廣告），依
    本法第20條第1 、2 項規定，係以按次連續處罰至改正時為
    止為其規制手段；就屬「情節重大」案型（下稱情節重大虛
    誇廣告），除同於一般虛誇廣告之裁罰與按次連續處罰外，
    另有限制產品流通、刊登同等更正廣告之特別規制手段（同
    條第3 、4 項）與違反特別規制手段之加重處罰（同條第5 
     項）。
　㈡被告就系爭廣告詞句認屬一般虛誇廣告，依上開規定，就一
    般虛誇廣告處罰規制，本法第20條並未有「立即停止刊登販
    售產品」或再次查獲應加重處罰之規定（非被告裁罰基準之
    再次查獲裁量加重），是如被告於裁罰內附記上開責命改善
    與再次查獲加重處罰文字，就此部分文字，應僅屬單純向受
    處分人為警惕或訓示性質之觀念通知，性質上不生法效性。
　㈢依上開說明，系爭裁處書此部分記載，僅屬觀念通知並不構
    成行政處分之內容，是本件依系爭裁處書裁罰金額，仍應適
    用簡易程序審理。　　
三、原告主張：
　㈠原告以同於陳述意見及訴願意旨，主張以：
　⒈系爭廣告詞句係原告於原告購物網站上就系爭產品之介紹詞
    句，系爭產品廣告頁面首先透過圖文方式說明產品內所添加
    之有海茴香萃取物等成分，再傳達該等成分所擁有之功能，
    表達整體產品設計功能係以保濕滋潤、緊實肌膚為主要訴求
    ，皆以化粧品標示宣傳廣告涉及虛偽誇大或醫療效能認定準
    則（下稱化粧品廣告認定準則）附件二表列之文字為陳述參
    考基準。
　⒉系爭廣告詞句列於系爭產品廣告圖文末尾，屬產品介紹之補
    充說明，其中「海茴香萃取物」文字說明，係就該萃取物之
    來源「海茴香」所為陳述，並延伸性地針對「海茴香」之使
    用途徑與風俗習慣為後續情境鋪陳，並非就系爭產品之功效
    說明。另依系爭產品廣告全篇圖文及文字排版編排，系爭廣
    告詞句所占篇幅比例不及1%，不致發生消費者誤認產品功效
    之虞。
　㈡原告另於審理程序，提出：①國際美容皮膚科學會（IACD)之
    官方刊物The Journal of Cosmetic Dermatology刊登研究
    報告「以生物科技技術將海茴香幹細胞進行萃取，其萃取物
    對於肌膚屏障修復的效用」、②德國皮膚藥學協會之官方刊
    物Skin Pharmacology and Physiology刊登研究報告「透過
    體外癒合實驗模型，測試海茴香萃取物對於真皮修復和表皮
    再生的效果」、③法國保養品原料廠商Biotech Marine於介
    紹其原料海茴香萃取文提及「在多種植物學或藥草學指南中
    均可找到海茴香的參考資料，已被用於營養和醫療用途多年
    」之資料，主張系爭產品所使用原料海茴香，經多數文獻資
    料認定確實具有使表皮細胞修復之效果，並且可用於曬後的
    肌膚護理，是系爭廣告詞語並無誇大不實之情事，被告認該
    用語涉及誇大不實違反化粧品衛生安全管理法第10條第1 項
    之認定，係有錯誤。
　㈢系爭裁處書將系爭廣告詞句認定屬誇大不實，與該詞句所指
    之「海茴香」文獻資料不符，且忽略該詞句於系爭產品廣告
    所占比例，系爭裁處書顯屬違法。爰聲明：⑴系爭裁處書與
    訴願決定均撤銷、⑵被告應返還原告新臺幣4 萬元及自繳納
    罰鍰日起按週年利率5%計算之利息。
四、被告答辯：
　㈠被告以同於訴願決定書之理由，答辯以：
　⒈系爭產品廣告內之系爭廣告詞句，就其中「當肌膚晒傷或有
    傷口時，海茴香可比救命植物」、「21世紀最珍稀的保養成
    分」等詞句，符合本法第10條第1項、化粧品廣告認定準則
    所定之「虛偽或誇大」廣告。
　⒉原告雖以系爭廣告詞句於系爭產品廣告之排版與篇幅主張不
    致生消費者誤認產品功效，惟依化粧品廣告認定準則第2條 
    規定，廣告是否虛偽誇大應以廣告內圖文與訊息之相互關聯
    意義為整體表現綜合判斷。是廣告文字敍述只要涉及虛偽或
    誇大不實，無論該等文字是否屬產品功效說明、亦不問所佔
    比例多寡，皆屬違規廣告。系爭廣告詞句既屬虛偽誇大性質
    ，自不因排版位置與篇幅而有影響。
  ㈡另就原告提出有關海茴香之期刊資料，補充答辯以：系爭廣
    告語句之「晒傷」、「傷口」為醫學詞句，另原告提出之「
    海茴香」相關期刊與研究等資料，僅係就該成分原料之研究
    資料，並非就系爭產品佐證資料，且研究使用之成分亦非系
    爭產品使用之原料，又系爭產品雖含有「海茴香」原料，惟
    係另添加其他類數種成分經過製造而成的產品，其「海茴香
    」原成分結構已產生變化，功能亦改變，自難據以推論系爭
    產品有原告所提具「海茴香」相關研究之功效。
　㈢另原告聲明主張如撤銷應返還已繳罰鍰加計利息部分，就利
    息請求部分並無法律規定依據，經法務部函釋及行政法院判
    決在案（法務部82.12.23法律字第26141號函；最高行政法
    院107 年度判字第390 號判決要旨）。
　㈣本件系爭廣告詞句違反本法第10條第1 項規定，被告依法裁
    罰並無違誤，爰聲明：駁回原告之訴。
五、本院判斷
　㈠法令規範
　⒈化粧品衛生安全管理法於107.05.02修正全文並自108.07.01 
    起分段施行（含施行細則、相關授權命令如：化粧品廣告認
    定準則。本件涉及法條於本件稽查時均已經施行），依本法
    新增立法目的「維護化粧品之衛生安全，以保障國民健康」
    ，及對化粧品定義（第3條第1項第1款，同款後段規定依法
    令認屬藥物者，非屬化粧品）、製造輸入及工廠管理（第二
    章）、廣告及流通管理（第三章，就化粧品標示與廣告，禁
    止虛偽或誇大、涉及醫療效能）之規定，參照本法施行細則
    第8 條、化粧品廣告認定準則暨附件一至四所列用語，對比
    藥事法第1、4、6條就「藥物」與「藥品」之定義，可認本
    法新修正後之規範意旨，係嚴格區隔化粧品與藥品，將化粧
    品限於純粹人體外觀表面化粧與清潔功能而不涉及影響人體
    生理機能與身體結構（即藥品本質，參見藥事法第6條第3款
    ）之製品，並禁止業者於販售產品時，使用虛偽浮誇與涉及
    醫療效果之用語。
　⒉就化粧品廣告，本法雖分別規定不得「虛偽或誇大」（第10
    條第1項）、「醫療效果」（同條第2項），並異其處罰規定
    （本法第20條第1項前段、後段及其後各項）。惟「化粧」
    （依本法61.12.28起迄今就化粧品定義，對人體外部之潤澤
    髮膚、刺激嗅覺、掩飾或改善體味、修飾容貌之作用）、「
    清潔」（本次修法定義新增之牙齒或口腔黏膜部位，與清潔
    身體作用，依本次修訂，主要似對非藥用牙膏與漱口水）之
    語意本質，本係在裝飾與潔淨，則就描述裝飾與潔淨效果使
    用之詞句，本屬形容詞性而當然有抽象、比擬、誇飾等之語
    言外延不確定內涵，就此等形容詞句如賦予法規範效力，自
    應界定其本質內涵。
　⒊如參照本法施行細則第8條、化粧品廣告認定準則暨附件一至
    四所列用語，對照藥事法之藥品定義，化粧品廣告認定準則
    暨附件一至四所列詞句雖眾多（除附表三專用於非藥用牙膏
    與漱口水外，附表一、四不得使用詞句共列54種，就本件眼
    霜產品可用詞句共13種），惟參酌各詞句所用主要語詞，並
    就各詞句所屬產品種類與品目為分類（例如本件眼霜產品13
    種可用詞句，第1至3之保護、修飾、遮蓋、填補未涉醫療作
    用含意，而第4至12之詞句或表現，均屬外觀與顏色之修飾
    裝飾），就本法第10條第1 項之「虛偽或誇大」仍應以影響
    生理機能或改變身體結構之涉及藥品本質之詞句為其語意範
    疇界線（化粧品廣告認定準則第3條第4款、藥事法第6條第3
    款），亦即，本項之「虛偽或誇大」其本質仍屬涉醫療效能
    詞句，但於通常語意上非直接為醫療效能表示之詞句，其與
    本條第2項之「醫療效能」，僅在於指涉效能程度與詞句是
    否直接指涉之差異。是就判斷標準上，如廣告詞句可認屬涉
    及醫療涵義，而又不屬化粧品廣告認定準則附件二所容許詞
    句，即可認屬本項之「虛偽或誇大」。
　㈡系爭裁處書合法之認定理由
　⒈本件如單就系爭廣告語句單獨觀察，參酌原告所提關於「海
    茴香」相關文獻資料，該語句可能並未構成化粧品廣告認定
    準則第3條第1、2款之事由。　
　⒉惟如依系爭產品廣告之全部用語，系爭廣告就「海茴香萃取
    物」除以系爭廣告語句為描述外，於文內另以「緊緻修護肌
    膚」、「一掃乾燥引起的靜態老態細紋」、「提升肌膚對環
    境傷害的保護力」、「由內而外恢復光澤，跟粗糙皮膚說By
    e-Bye」等之涉及影響生理機能或改變身體結構之涉及醫療
    效果語句，更於產品使用性質歸類於「急救保養」，是上開
    文案所用之語詞（修護、急救），除非屬化粧品廣告認定準
    則暨附件二就系爭產品准予使用之詞句（保護、修飾、遮蓋
    、填補）外，系爭廣告詞句與系爭產品廣告內之詞語（修護
    、急救）整體觀察，顯有表彰或暗示系爭產品係相當「醫療
    級」之產品，自可將系爭廣告詞句與系爭產品廣告整體涵攝
    認定與化粧品廣告認定準則附件一、之「醫藥級」為相同
    涵義之語句，而屬違反本法第10條第1 項「虛偽或誇大」之
    情形。此外，依該廣告整體內容性質，亦容有層昇至是否已
    達醫療效能廣告之層次之可能（同條第2 項）。
　㈢依上開說明，本件被告機關就系爭產品廣告擷取系爭廣告詞
    句認定違反本法第10條第1項，其說理固有不足，惟認定結
    論上，並無錯誤。
六、從而，本件原告起訴主張系爭裁處書與訴願決定書違法，請
    求撤銷，為無理由，應予駁回。
七、本件為原告敗訴之判決，依行政訴訟法第98條規定，訴訟費
    用由敗訴之原告負擔。
中　　華　　民　　國　　111 　年　　5 　　月　　6 　　日
　　　　　　　　　行政訴訟庭　法　官　陳世旻
附表一：     日期 事件 內容  108.07.01 新法施行日 ．107.05.02化粧品衛生安全管理法施行日 ．108.06.04化粧品標示宣傳廣告涉及虛偽誇大或醫療效能認定準則施行日  109.04.26 ．查獲日 ．廣告內容 【網路疑似違規廣告監控表】 ．表單編號：109W3936 ．監控日期：109.04.26 ．網站名稱：台酒購物網（產品網址從略） ．產品名稱：【女神節促銷】-VINATA緊緻抗皺眼霜 ．疑似違規內容： 　「…商品特色：…海茴香粹取物…船員出海都會帶著海茴香同行，當肌膚晒傷或有傷口時，海茴香可比救命植物，被喻為「21世紀最珍稀的保養成分…」    【本件被告擷取「VINATA緊緻抗皺眼霜」商品網頁廣告內容】 （以下［］內為各大標題，［］下「．」為該標題內用詞） ［晶燦抗皺系列］ ［VINATA緊緻抗皺眼霜］（附商品照片）●【註：系爭產品】 　．清酒粕精華- 提供健康膚質所需的胜肽、胺基酸、有機酸及微量元素，能使肌膚水嫩、亮麗有光澤。 　．紅酒多酚萃取精華- 具抗老化能力，能有效促進肌膚自我防護與修護，使肌膚變得白皙、潤澤而有彈性  　．乳木果油- 保濕、滋潤肌膚 　．海藻萃取- 緊實眼周肌膚、改善暗沉 　．維他命Ｅ衍生物- 減緩環境壓力對肌膚的傷害 　．海茴香萃取物- 極佳保水功能緊緻修護肌膚 ［逆齡奇蹟  晶燦抗皺大揭密］   ．滋潤抗皺- 全天候維持肌膚滋潤，一掃乾燥引起的靜態老態細紋。   ．密集修護- 能量萃取精華，提升肌膚對環境傷害的保護力。   ．深層保濕- 優異保濕成分，由內而外恢復光澤，跟粗糙皮膚說Bye-Bye! ［《不分日夜  給肌膚全天候的呵護》晶燦抗皺系列使用順序］   ．STEP1 卸妝清潔- 洗卸潔顏露（附商品照片） 　．STEP2 補水- 淨白保濕化妝水（附商品照片） 　．STEP3 緊實保濕- 保濕抗皺精華液（附商品照片） 　．STEP4 長效滋潤- 緊緻活膚膠囊（附商品照片） 　  　              抗皺活膚霜（附商品照片） 　．急救保養- 酒粕維他命亮白面膜（附商品照片）   　  　        酒粕水嫩保濕面膜（附商品照片） 　    　      緊緻抗皺眼霜（附商品照片）●【註：系爭產品】 ［商品特色］ 　．透過VINATA雙精粹與亮眼精粹- 深效賦活滋養，全方位改善肌膚乾燥、細紋等老化問題。 　．玻尿酸鈉- 強效保濕因子，能迅速補充並緊緊鎖住水分，發揮長效保濕，保持肌膚滑潤、滋潤，富有彈性。 　．乳油木果油- 萃取自非洲Karite樹果核的乳木果油，具有極佳親膚性，並含豐富植物固醇（Phytosterols) 與維生素E 易被皮膚吸收，形成較完整保護膜，提供長時間高單位滋潤效果，避免皮慮乾糙老化。内含輔酵素Q-10 •維他命A,E,K等，預防油脂過度分泌，維持肌膚彈性。 　．海茴香萃取物- 天然保護因子，提煉自法國不列塔尼海岸邊生長的海茴香之花，具極佳保水功能。船員出海都會帶著海茴香同行，當肌慮晒傷或有傷口時，海茴香可比救命植物，被喻為「21世紀最珍稀的保養成分」。●【註：系爭廣告詞句】 　．維他命E衍生物- 在皮膚中轉換成維他命E ，能抗老化、保濕，減緩自由基對肌膚的傷害，使肌膚彈性柔軟。  109.05.27 被告通知陳述意見 【被告陳述意見通知書（109.05.27南市衛食藥字第1090086504號）】 ．檢附本件廣告告知違反法條，函原告修正撤除，並於109.06.16陳述意見。  109.06.11 原告陳述意見 ．原告109.05.19臺菸酒生字第1090009013號函 ．原告臺南營業處109.06.11臺菸酒南營銷字第1090001870號函 　陳述意見書要旨：（節錄裁處書節錄部分） 　案爭議文字列於廣告圖文之後，屬產品介紹之補充說明，其中「海茴香萃取物」之成分說明部分係透過海茴香』屬於該萃取物之萃取來源而為陳述，非屬系爭產品之功效說明。  109.06.19 裁處書 【臺南市政府衛生局裁處書／裁處書序00000000】（節錄） ．文號：109.06.19南市衛食藥字第1090097879號 ．主旨： 　受處分人違反化粧品衛生安全管理法第10條第1項規定，爰依同法第20條第1項規定，處罰鍰新臺幣4萬元整，並請立即停止刊登販售相關違規產品；嗣後如再經查獲前開違規情形，依法加重處分。 ．事實： 　案係本局執行109年度「加強監控食品、藥物、化粧品違規廣告計畫」，查獲受處分人於網路平台刊登販售「【女神節促銷】-VINATA緊緻抗皺眼霜」…（內容同前欄「網路疑似違規廣告監控表」，從略）…，案經受處分人109年6月11日陳述意見，略以：「…（從略）…」並紀錄在卷，爰處分如主旨所述。…（辦理依據：本件被告執行計畫、原告陳述意見函文號，從略）…。 ．理由及法令依據 　一、法令依據：（節錄條號，條文從略） 　  ．化粧品衛生安全管理法第10條第1項規定 　  ．化粧品衛生安全管理法第20條第1項規定 　二、處分理由：受處分人之行為已違反上開法令之規定，惟鑒於受處分人尚無不良動機，審酌上述因素，核其違規事實依前列法條裁處罰鍰新臺幣4萬元整。  109.07.17 原告訴願   109.11.23 訴願決定書 【109.10.27府法濟字第1091305308號】（延長訴願審議期間函） 【109.11.23府法濟字第1091401355號】（檢送訴願決定書函） ．109.11.26送達  110.01.08 原告起訴 本件本院繫屬日 

附表二：化粧品標示宣傳廣告涉及虛偽誇大或醫療效能認定準則（附件一、二、四）      【附件一】（不得使用詞句） ．涉及影響生理機能或改變身體結構之詞句  【附件二】（得使用詞句）  ．通常得使用之詞句例示或類似之詞句（節錄） ．附件二共15種類，合計61品目　 【附件四】（不得使用詞句） ．涉及其他醫療效能之詞句    ．準則第3條：本法第10條第1項之涉及虛偽或誇大   ．準則第5條：本法第10條第2項之涉及醫療效能  ⒈活化毛囊 ⒉刺激毛囊細胞 ⒊增加毛囊角質細胞增生 ⒋刺激毛囊讓髮絲再次生長不易脫落 ⒌刺激毛囊不萎縮 ⒍堅固毛囊刺激新生秀髮 ⒎增強(增加)自體免疫力 ⒏增強淋巴引流 ⒐改善微血管循環、功能強化微血管、增加血管含氧量提高肌膚帶氧率 ⒑促進細胞活動、深入細胞膜作用、減弱角化細胞、刺激細胞呼吸作用，提高肌膚細胞帶氧率 ⒒進入甲母細胞和甲床深度滋潤 ⒓刺激增長新的健康細胞、增加細胞新陳代謝 ⒔促進肌膚神經醯胺合成 ⒕維持上皮組織機能的運作 ⒖放鬆肌肉牽引、減少肌肉牽引 ⒗重建皮脂膜、重建角質層 ⒘促進(刺激)膠原蛋白合成、促進(刺激)膠原蛋白增生 ⒙有效預防落髮/抑制落髮/減少落髮、有效預防掉髮/抑制掉髮/減少掉髮 ⒚頭頂不再光禿禿、頭頂不再光溜溜 ⒛避免稀疏、避免髮量稀少問題 預防(防止)肥胖紋、預防(防止)妊娠紋、緩減妊娠紋產生 瘦身、減肥 去脂、減脂、消脂、燃燒脂肪、減緩臀部肥油囤積 預防脂肪細胞堆積 刺激脂肪分解酵素 纖(孅)體、塑身、雕塑曲線 消除掰掰肉、消除蝴蝶袖、告別小腹婆 減少橘皮組織 豐胸、隆乳、使胸部堅挺不下垂、感受托高集中的驚人效果 漂白、使乳暈漂成粉紅色 消除浮腫 不過敏、零過敏、減過敏、抗過敏、舒緩過敏、修護過敏、過敏測試 醫藥級 鎮靜劑、鎮定劑  ．種類 　眼部用化粧品類 ．品目範圍 　㈠眼霜、眼膠 　　⒈保護肌膚  　　⒉修飾美化膚色、修飾容貌  　　⒊遮蓋斑點/皺紋/細紋/瑕疵/疤痕/粗大毛孔/黑眼圈/痘疤、填補凹凸不平之毛孔 　　⒋使用時散發淡淡○○○(如玫瑰)香氣，可使心情愉快 　　⒌立體臉部肌膚輪廓、修飾立體唇部肌膚  　　⒍潤色、隔離、均勻膚色  　　⒎使眼周肌膚更具深邃感  　　⒏增添肌膚晶亮光澤、提亮肌膚色澤  　　⒐粧感好氣色  　　⒑描繪線條美化眼部肌膚  　　⒒使睫毛有濃密纖長感、放大眼神、使眼神具深邃感 　　⒓自然光采(彩)、自然風采、自然膚色 　　⒔其他類似之詞句  ⒈換膚  ⒉平撫肌膚疤痕  ⒊痘疤保證絕對完全消失  ⒋除疤、去痘疤  ⒌減少孕斑、減少褐斑  ⒍消除(揮別)黑眼圈、消除(揮別)熊貓眼、消除(揮別)泡泡眼、消除(揮別)眼袋  ⒎預防(消除)橘皮組織、預防(消除)海綿組織  ⒏消除狐臭  ⒐預防抵抗感染、避免抵抗感染、加強抵抗感染 ⒑消炎、抑炎、退紅腫、消腫止痛、發炎、疼痛  ⒒殺菌、抑制潮濕所產生的黴菌  ⒓防止瘀斑出現  ⒔除毛、脫毛  ⒕修復受傷肌膚、修復受損肌膚  ⒖治療肌膚鬆弛、減輕肌膚鬆弛 ⒗皺紋填補、消除皺紋、消除細紋、消除表情紋、消除法令紋、消除魚尾紋、消除伸展紋 ⒘微針滾輪、雷(鐳)射、光療、微晶瓷、鑽石微雕  ⒙生髮、毛髮生長、促進毛髮生長、刺激毛髮生長  ⒚睫毛（毛髮）增多  ⒛藥用、藥皂、藥水、藥劑   【教育部重編國語辭典修訂本】就本件相關字詞解釋      上開附件得使用用詞     【保護】（附件二、㈠、⒈） ．相似詞：保衛、庇護、捍衛、護衛、回護 ．釋　義：保衛、照顧。 　　　　　《文明小史》第二回：「我合你說的是好話，原是要保護你，恐怕你受累的意思。」 　　　　　《三國志．卷三四．蜀書．二主妃子傳．先主甘后傳》：「后及後主，賴趙雲保護，得免於難。」 【修飾】（附件二、㈠、⒉） ．相似詞：粉飾、打扮、化妝、妝點、潤飾、藻飾 ．釋　義：①整理打扮。 　　　　　《漢書．卷九七．外戚傳上．孝武李夫人》：「婦人貌不修飾，不見君父。」 　　　　　《紅樓夢》第五五回：「如今天已和暖，不用十分修飾，只不過略略的鋪陳了，便可他二人起坐。」 　　　　　②修改潤飾文句。如：「為免用語過於直接，此段文字須做適度修飾。」 【遮蓋】（附件二、㈠、⒊） ．相似詞：遮蔽 ．相反詞：裸露、露出 ．釋　義：①遮擋掩蔽。 　　　　　　如：「烏雲遮蓋了太陽，看來要下雨了。」 　　　　　　《鏡花緣》第一四回：「他雖用綾遮蓋，以掩眾人耳目，那知卻是掩耳盜鈴。」 　　　　　②隱瞞、掩飾。 　　　　　　《初刻拍案驚奇》卷一四：「此是楊化的驢，有人認得。我收在家裡，必有人問起，難以遮蓋。」 　　　　　　《儒林外史》第一四回：「若不是我替你遮蓋，怕老爺不會打折你的狗腿！」 【填補】（附件二、㈠、⒊） ．相似詞：彌補、添補、填充 ．釋　義：①補足缺額。 　　　　　　《元史．卷八三．選舉志三》：「行工部令史與六部令史一體，於應補人內挨次填補。」 　　　　　②將缺漏之處填實補滿。 　　　　　　如：「這條馬路到處都是坑洞，實在應該立刻派人來填補，以免發生危險。」     上開附件不得使用用詞     【修護】（附件一、／惟於附件二、、化粧水/油/面霜乳液類、⒉為可使用於此類） ．釋　義：修理維護。如：「汽車要定期，才能延長使用期限。」     原告廣告用詞     【修護】（原告廣告內用詞／附表一、） 【急救】（原告廣告內用詞） ．釋　義：對病症或意外受傷的緊急救治。   
上為正本係照原本作成。
如不服本判決，應於送達後20日內，向本院提出上訴狀，其未表
明上訴理由者，應於提出上訴後20日內向本院補提理由書（均須
按他造人數附繕本）。上訴理由應表明關於原判決所違背之法令
及其具體內容，或依訴訟資料可認為原判決有違背法令之具體事
實。
中　　華　　民　　國　　111 　年　　5 　　月　　6 　　日
　　　　　　　　　　　　　　　書記官　林怡芳
附錄：    化粧品衛生安全管理法（民國 107 年 05 月 02 日修正公布名稱及全文32條）   ［施行歷程］ ．第6條第4項至第6項、第23條第1項第6款規定，自108.11.09施行 ．第7條、第16條第1項第5款、第17條第1項第4款、第18條第1項第4款、第23條第1項第7款，自110.07.01施行 ．其餘條文，自108.07.01施行   第 1 條 ．為維護化粧品之衛生安全，以保障國民健康，特制定本法。 　 第 3 條 ．本法用詞，定義如下： 　一、化粧品：指施於人體外部、牙齒或口腔黏膜，用以潤澤髮膚、刺激嗅覺、改善體味、修飾容貌或清潔身體之製劑。但依其他法令認屬藥物者，不在此限。 　二、化粧品業者：指以製造、輸入或販賣化粧品為營業者。 　三、產品資訊檔案：指有關於化粧品品質、安全及功能之資料文件。 　四、化粧品成分：指化粧品中所含之單一化學物質或混合物。 　五、標籤：指化粧品容器上或包裝上，用以記載文字、圖畫或符號之標示物。 　六、仿單：指化粧品附加之說明書。 ．前項第一款化粧品之範圍及種類，由中央主管機關公告之。 　【立法理由】（節錄） 　一、將原條文第三條至第五條合併，且參考國際間管理規範，訂定本法之用詞定義。 　二、為使我國化粧品管理規定與國際接軌，將非藥用之牙膏及漱口水等口腔清潔製劑納入管理，爰參考國際間化粧品定義，將原條文第三條酌修文字，移列為第一項第一款。   【民國 80 年 05 月 27 日規定】     第 3 條 　　．本條例所稱化妝品，係指施於人體外部，以潤澤髮膚，刺激嗅覺，掩飾體臭或修飾容貌之物品；其範圍及種類，由中央衛生主管機關公告之。   【民國 74 年 05 月 27 日／民國 61 年 12 月 28 日（僅就「化妝品」、「化粧品」用字更正）】     第 3 條     ．本條例所稱化妝品，係指施於人體外部，以潤澤髮膚，刺激嗅覺，掩飾體臭或修飾容貌之物品。 　 第 10 條 ．化粧品之標示、宣傳及廣告內容，不得有虛偽或誇大之情事。 ．化粧品不得為醫療效能之標示、宣傳或廣告。 ．接受委託刊播化粧品廣告之傳播業者，應自刊播之日起六個月內，保存委託刊播廣告者之姓名或名稱、國民身分證統一編號或公司、商號、法人或團體之設立登記文件號碼、住居所或地址及電話等資料，且於主管機關要求提供時，不得規避、妨礙或拒絕。 ．第一項虛偽、誇大與第二項醫療效能之認定基準、宣傳或廣告之內容、方式及其他應遵行事項之準則，由中央主管機關定之。  第 20 條 ．違反第十條第一項規定或依第四項所定準則有關宣傳或廣告之內容、方式之規定者，處新臺幣四萬元以上二十萬元以下罰鍰；違反同條第二項規定者，處新臺幣六十萬元以上五百萬元以下罰鍰；情節重大者，並得令其歇業及廢止其公司、商業、工廠之全部或部分登記事項。 ．化粧品之宣傳或廣告違反第十條第一項、第二項規定或依第四項所定準則有關內容、方式之規定者，應按次處罰至其改正或停止為止。 ．違反第十條第一項或第二項有關宣傳或廣告規定，情節重大者，除依前二項處分外，主管機關並應令其不得供應、販賣、贈送、公開陳列或提供消費者試用。 ．前項違反廣告規定者，應於裁處書送達三十日內，於原刊播之同一篇幅、時段刊播一定次數之更正廣告，其內容應載明表達歉意及排除錯誤訊息。 ．違反前二項規定，繼續供應、販賣、贈送、公開陳列或提供消費者試用或未刊播更正廣告者，處新臺幣十二萬元以上二百萬元以下罰鍰。　　　　　　　   法規命令與行政規則    化粧品衛生安全管理法施行細則   第 8 條 ．本法第二十條第一項及第三項所稱情節重大，指下列各款情形之一者： 　一、宣傳或廣告就同一產品宣稱醫療效能，經主管機關連續裁處仍未停止刊播。 　二、宣傳或廣告使民眾產生錯誤認知，致生人體健康之傷害或致人於死。 　三、其他經主管機關認定與前二款情節相當。   【衛生福利部108.05.28衛授食字第 1071610115 號公告】   ．主旨：修正「化粧品範圍及種類表」，除第十四項「非藥用牙膏、漱口水類」自中華民國一百十年七月一日生效外，自一百零八年七月一日生效。 ．依據：化粧品衛生安全管理法第三條第二項。 ．公告事項：修正「化粧品範圍及種類表」。 【化粧品範圍及種類表】（節錄） ．種類　　　　　　　　　　品目範圍（節錄）   十一、眼部用化粧品類　　⒈眼霜、眼膠   化粧品標示宣傳廣告涉及虛偽誇大或醫療效能認定準則 （民國 108 年 06 月 04 日發布；民國 108 年 07 月 01 日施行）   第 1 條 ．本準則依化粧品衛生安全管理法（以下簡稱本法）第十條第四項規定訂定之。  第 2 條 ．本法第十條第一項或第二項所定標示、宣傳或廣告涉及虛偽、誇大，或醫療效能之認定，應就其傳達予消費者之品名、文字敘述、圖案、符號、影像、聲音或其他訊息之相互關聯意義，依整體表現綜合判斷之。  第 3 條 ．本法第十條第一項化粧品之標示、宣傳或廣告，表述內容有下列情形之一者，認定為涉及虛偽或誇大： 　一、與事實不符。 　二、無證據，或證據不足以佐證。 　三、逾越本法第三條化粧品定義、種類及範圍。 　四、附件一所列涉及影響生理機能或改變身體結構之詞句。  第 4 條（同民國 108 年 06 月 04 日） ．化粧品之標示、宣傳或廣告內容，依其種類及品目範圍或成分，使用附件二例示所列通常得使用之詞句，或附件三例示所列成分之生理機能詞句，認定為未涉及虛偽或誇大。 　【註：附件三之種類，僅「非藥用牙膏、漱口水類」一種】 　 第 5 條 ．本法第十條第二項化粧品標示、宣傳或廣告，表述內容有下列情形之一者，認定為涉及醫療效能： 　一、涉及預防、減輕、診斷或治療疾病、疾病症候群或症狀，或如附件四所列之其他醫療效能詞句。 　二、涉及藥品或醫療器材之效能或同等意義詞句。  藥事法（82.02.05前原名稱：藥物藥商管理法）   第 1 條（同民國 93 年 04 月 21 日） ．藥事之管理，依本法之規定；本法未規定者，依其他有關法律之規定。但管制藥品管理條例有規定者，優先適用該條例之規定。 ．前項所稱藥事，指藥物、藥商、藥局及其有關事項。  第 4 條（同民國 82 年 02 月 05 日） ．本法所稱藥物，係指藥品及醫療器材。  第 6 條（同民國 82 年 02 月 05 日） ．本法所稱藥品，係指左列各款之一之原料藥及製劑： 　一、載於中華藥典或經中央衛生主管機關認定之其他各國藥典、公定之國家處方集，或各該補充典籍之藥品。 　二、未載於前款，但使用於診斷、治療、減輕或預防人類疾病之藥品。 　三、其他足以影響人類身體結構及生理機能之藥品。 　四、用以配製前三款所列之藥品。   行政訴訟法   第 98 條（同民國 96 年 07 月 04 日；節錄第1 項） ．訴訟費用指裁判費及其他進行訴訟之必要費用，由敗訴之當事人負擔。但為第一百九十八條之判決時，由被告負擔。  第 195 條（同民國 87 年 10 月 28 日；節錄第1 項） ．行政法院認原告之訴為有理由者，除別有規定外，應為其勝訴之判決；認為無理由者，應以判決駁回之。  第 229 條（同民國 110 年 06 月 16 日；本次修正103.06.18 僅修正第2 項第5款之移民署機關名稱） ．適用簡易訴訟程序之事件，以地方法院行政訴訟庭為第一審管轄法院。 ．下列各款行政訴訟事件，除本法別有規定外，適用本章所定之簡易程序： 　一、關於稅捐課徵事件涉訟，所核課之稅額在新臺幣四十萬元以下者。 　二、因不服行政機關所為新臺幣四十萬元以下罰鍰處分而涉訟者。 　三、其他關於公法上財產關係之訴訟，其標的之金額或價額在新臺幣四十萬元以下者。 　四、因不服行政機關所為告誡、警告、記點、記次、講習、輔導教育或其他相類之輕微處分而涉訟者。 　五、關於內政部移民署（以下簡稱移民署）之行政收容事件涉訟，或合併請求損害賠償或其他財產上給付者。 　六、依法律之規定應適用簡易訴訟程序者。 ．前項所定數額，司法院得因情勢需要，以命令減為新臺幣二十萬元或增至新臺幣六十萬元。 ．第二項第五款之事件，由受收容人受收容或曾受收容所在地之地方法院行政訴訟庭管轄，不適用第十三條之規定。但未曾受收容者，由被告機關所在地之地方法院行政訴訟庭管轄。 　　 第 236 條（同民國 100 年 11 月 23 日） ．簡易訴訟程序除本章別有規定外，仍適用通常訴訟程序之規定。